臺灣臺北地方法院刑事判決　　　　　　　　　　　　　九十一年度訴字第七三○號
　　公　訴　人　臺灣臺北地方法院檢察署檢察官
　　被　　　告　乙○○
　　　　　　　　丙○○
　　共　　　同
　　選任辯護人　張家琦律師
　　　　　　　　林鳳秋律師
右列被告等因業務過失致死案件，經檢察官提起公訴（九十一年度偵字第五一三一、
五八○六號），本院判決如左：
    主      文
乙○○從事業務之人，因業務上之過失致人於死，處有期徒刑拾月，緩刑年。
丙○○從事業務之人，因業務上之過失致人於死，處有期徒刑伍月，如易科罰金，以
佰元折算壹日。緩刑貳年。
    事      實
一、乙○○係臺北市大安區○○○路○段七十五之三號四樓藝術家整形外科診所醫師
    ，領有外科專科醫師證書（但無整形外科專科醫師證書），平日以從事整型美容
    外科手術及相關醫療行為為業；丙○○則係前開整形外科診所之特約麻醉科醫師
    ，領有麻醉科專科醫師證書，以從事手術麻醉工作為業，二人均為從事醫療業務
    之人。緣民國八十九年五月三十日黃杏容即曾至上開整形外科診所進行腹部抽脂
    手術，同年六月十三日十一時許，黃杏容復至該診所欲再進行背部、臀部、腹部
    抽脂及切除多餘皮膚手術，乙○○身為外科專科醫師，丙○○身為麻醉科專科醫
    師，本應分別注意為客戶施行抽脂手術、全身麻醉前，應實施適應症系統評估，
    即對客戶之全身性疾病（如糖尿病、心臟呼吸器官疾病）、凝血功能等詳加檢查
    ，且依當時情形並無不能注意之情事，竟疏未注意，未為上揭測試即欲對黃杏容
    施行前揭抽脂、切除多餘皮膚手術及全身麻醉。手術自同日十三時四十分許首由
    乙○○對黃杏容施以局部麻醉並進行背部及臀部抽脂手術，乙○○係採取膨脹試
    劑抽脂術（Tumescent  Liposuction），自黃杏容體內取出約三千毫升之脂肪，
    手術進行中，乙○○本應注意手術之出血量，並予足夠之體液補充，以避免產生
    脂肪栓塞之併發症，且依當時情形亦無不能注意之情事，仍疏未注意而未予足夠
    之體液補充，且未經黃杏容本人或家屬簽署全身麻醉同意書，即由丙○○於同日
    十七時許為黃杏容施作全身麻醉，丙○○本應注意輸液充足，且依當時情形復無
    不能注意之情事，然亦未注意而未為足夠體液之補充，由乙○○接續實施切除腹
    部多餘皮膚手術，手術於同日二十一時三十分許結束，迨黃杏容恢復意識後，旋
    於同日二十二時許將黃杏容送至上開診所之恢復室。乙○○身為外科專科醫師，
    本應注意對手術後客戶身體內循環系統之運作加以評估而對客戶術後生命跡象加
    以監測（如監測血含氧量、尿量等），且依當時情形亦無不能注意之情事，卻仍
    疏未注意，率將黃杏容交由護理師丁○○獨自護理，且未交代丁○○應注意上開
    事項，乙○○術後對生命跡象如血含氧量、排尿量等之監測有所不足，未監測客
    戶手術後恢復狀況及預防併發症之產生，即逕行離去，致黃杏容因術中及術後輸
    液不足，併發血管脂肪栓塞，於翌日上午八時許，黃杏容之女李佳霖至前開診所
    探視黃杏容時，發現黃杏容全身冰冷、口吐白沫，始召丁○○入內並送財團法人
    中心診所醫院急救後於同日上午九時十五分不治死亡。
二、案經臺灣臺北地方法院檢察署檢察官相驗後自動檢舉偵查起訴。
    理      由
一、訊據被告乙○○對於右揭時、地為被害人黃杏容施行前開抽脂及切除多餘皮膚手
    術之事實坦認在卷，被告丙○○對於右開時、地為被害人施行全身麻醉之事實亦
    坦承不諱，然被告乙○○、丙○○均矢口否認有何業務過失致人於死之犯行，被
    告乙○○辯稱：被害人至該診所向其諮詢有關抽脂手術事宜時，曾持一份全身健
    康檢查表予其參看，該表顯示被害人之血糖指數雖較正常值高些，但並未顯示有
    糖尿病，當時被害人之血糖指數可進行本件抽脂手術而不影響被害人之健康，又
    被害人若為凝血功能不足，當無肺栓塞之情形發生；再當日被害人之所以未簽署
    全身麻醉同意書，係因當時被害人說會痛，方改用全身麻醉，情況緊急之故；其
    對被害人補充之體液有六千西西係施打在被害人身上，有一千二百五十西西乃給
    被害人飲用，故並無體液補充不足之情況，且經評估後，被害人並無缺少水份之
    現象，若對被害人為過多之水份補充，甚至有可能造成被害人肺部水腫之情形，
    其術後有對被害人為生命跡象之監測處理，被害人之死亡與其無關云云。被告丙○○則以渠僅係麻醉醫師，係配合手術醫師之手術進行，當天係因被害人於手術
    中喊痛而改用全身麻醉，渠接到緊急通知後前往該診所處理，當時有對被害人為
    系統性之評估，雖無被害人全身麻醉之書面同意書，但當時被害人於手術台上時
    業已口頭徵得被害人之同意而施行全身麻醉，當時被害人有提及被告乙○○業已
    告知此情，渠於術中依據被害人之心跳、血壓及排尿量有給被害人靜脈輸液一千
    五百西西之林格式液，並無體液補充不足之狀況云云為辯。
二、經查：
    （一）被害人於八十九年六月十三日至藝術家整形外科診所施行抽脂及切除多餘
          皮膚手術，翌日上午被害人之女李佳霖至該診所探視被害人時，發現被害
          人全身冰冷、口吐白沫，旋召護理師丁○○入內並送財團法人中心診所醫
          院急救後不治死亡之事實，業據證人丁○○證述在卷，復經被害人之女李
          佳霖於警詢中陳述明確。而臺灣臺北地方法院檢察署檢察官督同法醫師相
          驗，並製有勘驗筆錄、驗斷書後，因無法確定被害人死因，遂對被害人加
          以解剖確定死因，經解剖後認定被害人之死因為抽脂手術併發血管脂肪栓
          塞死亡，此有法務部法醫研究所八十九年十二月十一日法醫所八九理字第
          二二三八號函所檢送之（八九）法醫所醫鑑字第○七二七號鑑定書暨解剖
          筆錄、相驗屍體證明書、照片等在卷可查，並經作成前開法務部法醫研究
          所鑑定書之鑑定人戊○○○○於本院審理中證述明確（見本院九十二年十
          一月二十六日審判筆錄）。
    （二）被告乙○○、丙○○固均坦認被害人於遭全身麻醉前未簽具麻醉同意書之
          事實，然皆辯稱係因被害人說會痛，方改用全身麻醉，且當時情況危急，
          故未簽署同意書云云。按本件被害人之抽脂手術既係採取膨脹試劑抽脂術
          （俗稱濕抽），該抽脂術較傳統抽脂術（俗稱乾抽）更先進者為乃採用局
          部麻醉，病人因局部麻醉而於抽脂過程中完全清醒，且手術時間較短，故
          該抽脂術較傳統抽脂術安全性高、失血量較少、風險較低。查被告乙○○
          於警詢中係供陳被害人不願意簽全身麻醉同意書，家屬也沒有在場陪被害
          人來，而被害人不願意簽全身麻醉同意書，仍為之動手術作全身麻醉乃因
          其與被害人可說算是朋友關係，才未讓被害人簽同意書，其亦自覺有疏失
          ，再被害人於生前一星期前與其約好作抽脂手術，被害人進入手術房後由
          其施行局部麻醉（背部）開始抽背部及臀部手術，抽約三千西西左右後，
          再由被告丙○○作全身麻醉，因被害人有要求腹部切皮手術會痛才要全身
          麻醉等情（見八十九年度相字第四○二號偵查卷宗第十四頁反面、第十五
          頁），於偵查中供稱本件係以膨脹試劑抽脂術（濕抽）之方式為之，係為
          了要處理被害人之疤痕，因動刀的面積很大，方用全身麻醉，本件除了抽
          脂外，接著之後還要在被害人腹部切一層長約十五至十八公分、寬八至十
          公分之皮膚等語（見九十年度他字第四二七四號偵查卷宗第十一頁反面、
          第十二頁反面、九十一年度偵字第五八○六號偵查卷宗第十三頁反面、第
          十四頁），被告丙○○於警詢中供陳因被害人門診要求進行抽脂手術及拉
          皮（腹部），手術於八十九年六月十三日十四時先由被告乙○○作局部麻
          醉，之後因需進行切除多餘贅肉而體積較大，故由渠實施全身麻醉，本件
          被害人之醫療過程與一般醫療相同，係因不希望被害人使用太多麻醉劑故
          採用二段式麻醉等語（見八十九年度相字第四○二號偵查卷宗第十頁反面
          ），於偵查中供述當時跟被害人說要進行全身麻醉時，被害人已呈半睡眠
          狀態，又本件係因要切除被害人腹部贅肉，故進行全身麻醉等情（見八十
          九年度相字第四○二號偵查卷宗第三十八頁、九十一年度偵字第五八○六
          號偵查卷宗第十二頁反面），證人丁○○於本院審理中結稱：當天在進入
          開刀房之前之準備工作時，即已向被害人提起本件會作全身麻醉，當時被
          害人有同意要作全身麻醉，之後進入開刀房後，於手術中進行全身麻醉前
          ，被告乙○○、丙○○有再問過被害人，被害人仍然同意等語（見本院九
          十一年九月十七日訊問筆錄），參諸卷附之前開診所進行之約定手術應收
          金額之記載，其上亦載有「（張）編號十一、日期六月十三日、姓名黃杏
          容、手術名稱抽脂腹、後臀、上背、小拉皮，麻醉費自付」等記載（見八
          十九年度相字第四○二號偵查卷宗第二十一頁），堪認本件被害人手術過
          程中本即有全身麻醉之療程，絕非如被告乙○○、丙○○所辯係因被害人
          感覺疼痛，方改用全身麻醉，且當時情況危急，被害人方未簽署麻醉同意
          書等情狀，是被告乙○○、丙○○以此情節置辯，顯與事實不符，不足採
          信。而執行手術而無簽署麻醉同意書，有疏忽之責，此亦有國立臺灣大學
          醫學院附設醫院九十一年二月五日（九十一）校附醫秘字第○一三二三號
          函在卷可查。
    （三）依國立臺灣大學醫學院附設醫院九十年六月六日（九十）校附醫秘字第一
          一九五六號函所示，抽脂手術應注意事項有：一、病人是否有全身性疾病
          ，例如糖尿病、心臟呼吸器官疾病；二、藥物過敏史；三、凝血功能；四
          、手術出血量；五、動脈血含氧量；六、心電圖監測；七、吸出物監測。
          再抽脂相關麻醉及護理人員職責，則有：一、局部麻醉部分由外科醫師執
          行，需併用全身麻醉時由麻醉醫師執行；二、抽脂手術之麻醉方法，如誘
          導維持等，與一般全身麻醉並無不同；三、因抽脂手術常伴隨大量體液流
          失，需建立足夠靜脈輸液通路，並監測各種生命現象，特別注意輸液之補
          充；四、需特別留意手術中外科使用之局部麻醉劑之可能毒性，及血管收
          縮劑對生理之影響；五、如有生命跡象不穩定情形，需鑑別診斷脂肪栓塞
          之可能；六、麻醉護士之職責為全程監視病患生命現象的變化，並協助麻
          醉醫師執行以上麻醉相關業務，堪認從事抽脂手術之外科醫師及麻醉科醫
          師於從事抽脂手術之全身麻醉前，應注意病人是否有糖尿病、心臟呼吸器
          官疾病等全身性疾病及凝血功能、動脈血含氧量等；手術中則因抽脂手術
          常伴隨大量體液流失，需建立足夠靜脈輸液通路，故從事該手術之外科醫
          師及麻醉科醫師應監測各種生命現象，特別注意輸液之補充，而被告張炯
          銘、丙○○於從事被害人之抽脂手術前，確未對被害人為血糖測試、血型
          、血紅素及一般生化等抽血檢查，此業據被告乙○○於偵訊中陳稱因該診
          所沒作血型、血色素、血容量測試，在替被害人作此大規模手術前並無作
          血液檢驗，且行政院衛生署醫事審議委員會鑑定報告所載疏失的部分確實
          沒有作等語（見八十九年度相字第四○二號偵查卷宗第四十頁、九十年度
          他字第四二七四號偵查卷宗第十二頁、九十一年度偵字第五八○六號偵查
          卷宗第十二頁反面、第十三頁），被告丙○○於偵訊中亦坦認係聽被害人
          呼吸及量身高、體重、心肺功能等狀況決定對被害人麻醉之劑量，在手術
          前並無取得被害人之血糖測試資料、血型、血色素及一般生化報告，且所
          為之評估與被告乙○○相同等情（見九十一年度偵字第五八○六號偵查卷
          宗第十二頁）在卷。再被告乙○○於警詢中復亦供述被害人曾在本件手術
          前二星期至該診所作腹部抽脂手術，被害人曾說有糖尿病，但被害人稱已
          經好了等語（見八十九年度相字第四○二號偵查卷宗第十五頁），於偵訊
          中坦認被害人在八十九年五月三十日作過一次腹部抽脂手術，二次手術差
          距十五日，其作手術係採取最多一次抽三、四千西西並配合監視器看當時
          患者身體狀況，本件有作心電圖、血中含氧量、血壓及脈搏等術前評估等
          語（見八十九年度相字第四○二號偵查卷宗第三十七頁反面、第三十八頁
          、第四十頁），被告丙○○於警詢中復已供陳被害人自稱因肥胖心臟常感
          無力、氣喘等情（見八十九年度相字第四○二號偵查卷宗第十一頁），證
          人即藝術家整形外科診所副院長甲○○於警詢中亦陳以被害人於八十九年
          五月三十日曾至該診所進行上下腹抽脂手術，且被害人於手術前有向伊說
          有糖尿病等語（見八十九年度相字第四○二號偵查卷宗第七頁反面、第八
          頁），參之被告乙○○亦坦認曾於卷附診療記錄單上被害人過去病史欄載
          有血糖過高、心跳快等記載，綜上，足認被告乙○○、丙○○確已知悉被
          害人可能患有糖尿病等疾病，然被告乙○○、丙○○於明知此情之情形下
          ，於執行本件之抽脂手術及全身麻醉前卻未實施適應症系統評估，未對被
          害人是否有全身性疾病（如糖尿病、心臟呼吸器官疾病）、凝血功能等詳
          加檢查而為上開檢驗，以致無從檢視被害人是否因有上開疾病及先前業已
          曾為抽脂手術之故，致被害人體質或身體健康狀況已不適合再為本件大規
          模之抽脂手術、切除皮膚手術及全身麻醉，其等顯有過失甚明，且卷附之
          行政院衛生署八十九年十一月十四日衛署醫字第○八九○○三○○二○號
          書函所檢附之行政院衛生署醫事審議委員編號八九一九三號鑑定書之鑑定
          結果亦為相同認定而認「依據病歷記載，病人有糖尿病及心悸，並懷疑有
          心臟病，但在術前並無血糖測試之資料，血型、血色素、心電圖及一般生
          化檢查等之報告，亦無病患身高及體重之記錄。因此執行手術之醫師及麻
          醉醫師並未作好術前之適應症系統評估，顯有疏失之處。」，徵諸卷附之
          法務部法醫研究所九十年十一月十六日法醫所九○理字第二一八一號函亦
          認「解剖結果發現死者有肝硬化情形，而肝硬化可能會發生凝血功能異常
          ，但從病歷上並無有關手術前抽血檢驗報告。」，是被告乙○○、丙○○
          於術前確未實施適應症系統評估，未對被害人是否有全身性疾病（如糖尿
          病、心臟呼吸器官疾病）、凝血功能等詳加檢查而有疏失之處，甚為灼然
          ，被告乙○○所辯被害人至該診所向其諮詢有關抽脂手術事宜時，曾持一
          份全身健康檢查表予其參看，該表顯示被害人之血糖指數雖較正常值高些
          ，但並未顯示有糖尿病，當時被害人之血糖指數可進行本件抽脂手術而不
          影響被害人之健康，又被害人若為凝血功能不足，當無肺栓塞之情形發生
          云云，被告丙○○所辯渠在術前對被害人有為系統性之評估云云，均係諉
          卸刑責之詞，實無足採。至證人甲○○於本院審理中所證在對被害人施行
          手術前，有詢問過被害人過去病史，被害人均稱無問題，並未對伊告知有
          糖尿病，若被害人說有病，則不可能對之施行手術云云，矧證人甲○○為
          被告乙○○之妻，所為證言難免避重就輕而對被告乙○○為有利之陳述，
          是本院認證人甲○○此節所證，顯為迴護被告乙○○之詞，不足採信，附
          此敘明。
    （四）被告乙○○雖辯稱其對被害人補充之體液有六千西西係施打在被害人身上
          ，有一千二百五十西西乃給被害人飲用，並無體液補充不足之情況，且經
          評估後，被害人並無缺少水份之現象，若對被害人為過多之水份補充，甚
          至有可能造成被害人肺部水腫之情形，被告丙○○亦辯稱當日渠於術中依
          據被害人之心跳、血壓及排尿量有給被害人靜脈輸液一千五百西西之林格
          式液，並無體液補充不足之狀況云云。查被告乙○○於偵訊中係供陳所用
          之濕抽法就是要將生理食鹽水及止血的藥物注射在所要抽脂之部位，是用
          監視器之狀況判斷是否要給體液之補充等語（見九十年度他字第四二七四
          號偵查卷宗第十一頁反面、第十二頁），被告丙○○於偵查中供稱手術中
          之輸液係由渠負責操作等情（見九十一年度偵字第五八○六號偵查卷宗第
          十三頁），證人丁○○於本院審理中結稱：依病歷之記載，本件於手術前
          有為被害人施打林格氏液之點滴五百西西，於術中並將三千西西的膨脹溶
          液，注射至被害人之臀部、後背及背部，於全身麻醉中並給予林格氏液一
          千五百西西，於術後並給予林格氏液一罐五百西西及一罐葡萄糖液五百西
          西（見本院九十一年九月十七日訊問筆錄）等語，可知膨脹溶液三千西西
          ，乃膨脹試劑，此為濕抽法必須注射之藥劑，並非體液之補充，且依據前
          開國立臺灣大學醫學院附設醫院九十年六月六日（九十）校附醫秘字第一
          一九五六號函可知所謂體液之補充，係指靜脈輸液通路，並非口服之液體
          ，觀諸卷附診療記錄單之記載，亦可得知被告乙○○、丙○○於「施行手
          術中」僅給予被害人林格氏液一千五百西西，被告乙○○於「術後」給予
          護理師丁○○之書面醫囑，亦僅交代需給被害人五百西西之林格氏液及五
          百西西之葡萄糖液，甚為灼然。矧被告乙○○身為被害人本件手術之外科
          主治醫師，於術中及術後本應注意是否已為被害人為足夠體液之補充，而
          丙○○身為本件手術之麻醉醫師，於術中亦應注意是否已為被害人為足夠
          體液之補充，此觀前開國立臺灣大學醫學院附設醫院九十年六月六日（九
          十）校附醫秘字第一一九五六號函文意旨自明。又本件「解剖結果發現死
          者屍斑不明顯且眼結膜蒼白，解剖時亦未發現大量血液，顯示死者體內血
          液不足，推測為生前有貧血及體液補充不足所致。」，此有法務部法醫研
          究所九十年十一月十六日法醫所九○理字第二一八一號函在卷可稽，「本
          案病人在背臀部抽脂三千西西，估計出血量應有五百至一千西西；再加上
          切除下腹脂肪之出血量，及對應病理解剖發現腹壁有血塊五百西西之體內
          狀況，病人應有血液不足及休克之情形。術中及術後之輸液僅有二千五百
          西西，似有不足。」，此亦有國立臺灣大學醫學院附設醫院九十一年二月
          五日（九十一）校附醫秘字第○一三二三號函在卷可按，參之行政院衛生
          署八十九年十一月十四日衛署醫字第○八九○○三○○二○號書函所檢附
          之行政院衛生署醫事審議委員編號八九一九三號鑑定書亦認「依國內、外
          之經驗及文獻報告，抽脂手術後突然死亡，最常見之原因是肺脂肪栓塞，
          要預防此一併發症之發生，手術中及手術後要補充足夠之水份。」，是被
          告乙○○於術中及術後、被告丙○○於術中既有為被害人為足夠體液補充
          之注意義務，且被告乙○○、丙○○依當時情形並無不能注意之情事，卻
          均疏未注意此情，致被害人之體液補充有所不足，被告乙○○、丙○○就
          此顯有過失自明。被告乙○○所辯其對被害人補充之體液有六千西西係施
          打在被害人身上，有一千二百五十西西乃給被害人飲用，並無體液補充不
          足之情況，且經評估後，被害人並無缺少水份之現象，若對被害人為過多
          之水份補充，甚至有可能造成被害人肺部水腫之情形，被告丙○○亦辯稱
          當日渠於術中依據被害人之心跳、血壓及排尿量有給被害人靜脈輸液一千
          五百西西之林格式液，並無體液補充不足之狀況云云，均係推卸之詞，委
          不足採。
    （五）再被告乙○○雖辯稱其術後有對被害人為生命跡象之監測處理，被害人之
          死亡與其無關云云，然證人丁○○業已證稱被害人在恢復室時有說需要喝
          水，伊有給予被害人水，於該日晚間十一時五十分許給予被害人口服液體
          共七百五十西西，其中含開水兩百五十西西及舒跑一瓶五百西西，於翌日
          凌晨一時許給予被害人開水兩百五十西西，於五時三十分許再給開水兩百
          五十西西等情（見八十九年度相字第四○二號偵查卷宗第十二頁反面、本
          院九十一年九月十七日訊問筆錄）等情，觀諸卷附證人丁○○所書之護理
          記錄，亦可知丁○○係於被害人表示口渴時才分別於九十三年六月十三日
          晚上十一時五十分、六月十四日凌晨一時、五時三十分許供給開水二百五
          十西西、舒跑五百西西、開水二百五十西西及開水二百五十西西等液體飲
          用，且並無測量排尿量之記載，是被告乙○○確無嚴加評估被害人之水份
          是否供應充足及循環是否通暢無阻，實甚明確。再「由病理解剖發現之肺
          栓塞及實際出血狀況，無法合理解釋黃杏容死亡前數小時之血壓、脈搏、
          呼吸均呈穩定狀態一事，應為術後生命跡象之監測有所不足（例如血含氧
          量、尿量等），以致延誤及早轉診」，此觀卷附之國立臺灣大學醫學院附
          瞭，堪認被告乙○○應注意手術後對被害人身體內循環系統之運作加以評
          估，且對術後生命跡象加以監測（如監測血含氧量、尿量等），依當時情
          形復無不能注意之情事，卻疏未對被害人術後之身體、血液等循環系統評
          估，亦未交代丁○○應注意上開事項，對被害人生命跡象之血含氧量、排
          尿量等之監測有所不足，致被害人發生此脂肪栓塞之併發症，是被告張炯
          銘就此顯有過失，被告乙○○此節所辯，無非諉卸之詞，實無足採信。
    （六）至被告丙○○所辯渠為被害人作完全身麻醉後有留下來觀察，係嗣手術全
          部結束，被害人清醒且血壓、心跳等生命跡象皆穩定，麻醉醫師之職責結
          束後才離開等語。矧被告丙○○於警詢、偵訊中業已供陳在手術結束被害
          人清醒後，渠將氣管插管拔除觀察呼吸、心跳、血壓均正常後於被害人送
          至恢復室休息後，渠方離去下班，又在一般全身麻醉手術後，要對病人身
          體血液循環系統作評估，本件術後有作血壓、呼吸、心跳測量等評估，且
          病人在恢復室要休息多久後可出院，係由執行手術之醫師即被告乙○○觀
          察恢復情形後再作研判，麻醉醫師在病人清醒後就可離開等語（見八十九
          年度相字第四○二號偵查卷宗第十頁反面、第三十八頁反面、九十一年度
          偵字第五八○六號偵查卷宗第十二頁），核與證人丁○○於本院審理中所
          證被告乙○○於術後有將書面之醫囑交付伊，而醫囑為被告乙○○所囑咐
          ，乃因被告乙○○為執刀醫師等語（見本院九十一年九月十七日訊問筆錄
          ），徵諸卷附之診療記錄單亦可知醫囑確為被告乙○○所囑咐無訛，是被
          告丙○○既僅為被害人之麻醉醫師，術後生命現象之監測當屬主治醫師之
          職責，是被告丙○○所辯此節，堪可採信，附此敘明。
    （七）綜上勾稽以觀，被告乙○○、丙○○於術前應實施適應症系統評估，即對
          客戶之全身性疾病（如糖尿病、心臟呼吸器官疾病）及凝血功能等詳加檢
          查，術中應注意足夠之體液補充，以避免產生脂肪栓塞之併發症，被告張
          炯銘於術後並應注意為足量體液之補充，對客戶身體內循環系統之運作須
          加以評估而對客戶術後生命跡象加以監測（如監測血含氧量、尿量等）等
          注意義務，且依當時情形並無不能注意之情事，竟均疏未注意，致被害人
          體液不足，併發血管脂肪栓塞死亡，被害人死亡結果之發生與被告乙○○
          、丙○○之上開過失行為之間，客觀上顯具有相當因果關係無訛。被告張
          炯銘、丙○○上開所辯，均無非飾卸刑責之詞，不足採信。本件事證明確
          ，被告乙○○、丙○○犯行均堪認定，應予依法論科。
三、按被告乙○○為藝術家整形外科診所醫師，平日以從事整型美容外科手術及相關
    醫療行為為業，被告丙○○則係前開整形外科診所之特約麻醉科專科醫師，以從
    事手術麻醉工作為業，二人均為從事醫療業務之人，其等因業務上之過失致被害
    人死亡，核其等所為均係犯刑法第二百七十六條第二項之業務過失致人於死罪。
    爰審酌被告乙○○、丙○○分別有如事實欄所載之注意義務，且依當時情形並無
    不能注意之情事，竟疏於注意，終而造成被害人死亡之結果，被告乙○○、丙○○之過失輕重情狀有別暨犯罪後之態度等一切情狀，認公訴人具體求刑被告乙○○有期徒刑一年、被告丙○○有期徒刑六月，均嫌過重，爰各量處如主文所示之
    刑，並審酌被告丙○○犯罪後，刑法第四十一條業於九十年一月四日修正，同年
    月十日公布施行，並於同年月十二日生效，該條第一項修正為：「犯最重本刑為
    五年以下有期徒刑以下之刑之罪，而受六個月以下有期徒刑或拘役之宣告，因身
    體、教育、職業、家庭之關係或其他正當事由，執行顯有困難者，得以一元以上
    三元以下折算一日，易科罰金。」，是被告丙○○犯罪後法律已有變更，依刑法
    第二條第一項前段之規定，應適用修正後之規定等情，就被告丙○○部分諭知易
    科罰金之折算標準，以示懲儆。末查，被告乙○○、丙○○前均未曾受有期徒刑
    以上刑之宣告，有卷附臺灣高等法院被告全國前案紀錄表各一份附卷可稽，其等
    於犯後已與被害人之家屬以新臺幣一千二百萬元達成民事和解，有和解書及支票
    影本在卷可按，信其等經此教訓後，應知警惕，當無再犯之虞，因認對其等所宣
    告之刑，均以暫不執行為適當，併予宣告被告乙○○緩刑三年，被告丙○○緩刑
    二年，以勵自新。
據上論斷，應依刑事訴訟法第二百九十九條第一項前段，刑法第二條第一項前段、第
二百七十六第二項、第四十一條第一項前段、第七十四條第一款，罰金罰鍰提高標準
條例第一條前段、第二條，判決如主文。
本案經檢察官呂俊儒到庭執行職務
中　　　華　　　民　　　國　　九十三　　年　　　八　　  月　　二十七　  日
                                    臺灣臺北地方法院刑事第十庭
                                        審判長法  官  廖紋妤
                                              法  官  劉煌基
                                              法  官  黃紹紘
如不服本判決，應於判決送達後十日內向本院提出上訴狀（應抄附繕本）。告訴人或
被害人如對於本判決不服者，應具備理由請求檢察官上訴，其上訴期間之計算係以檢
察官收受判決正本之日期為準。
右正本證明與原本無異。
                                              書記官  劉新怡
中　　　華　　　民　　　國　　九十三　　年　　　八　　  月　　二十七　  日
附錄本案論罪科刑法條全文：
刑法第二百七十六條
因過失致人於死者，處二年以下有期徒刑、拘役或二千元以下罰金。
從事業務之人，因業務上之過失犯前項之罪者，處五年以下有期徒刑或拘役，得併科
三千元以下罰金。
